臺灣新北地方法院刑事判決
111年度訴字第521號
公  訴  人  臺灣新北地方檢察署檢察官
被      告  林許隆





指定辯護人  本院公設辯護人姚孟岑
上列被告因違反槍砲彈藥刀械管制條例案件，經檢察官提起公訴
（111年度偵字第8018號），本院判決如下：
    主    文
林許隆共同未經許可持有制式手槍，處有期徒刑參年，併科罰金
新臺幣柒萬元，罰金如易服勞役，以新臺幣壹仟元折算壹日。
扣案如附表編號1、2所示之物沒收；未扣案犯罪所得新台幣捌萬
元沒收，於全部或一部不能沒收或不宜執行沒收時，追徵其價額
。
    事    實
一、林許隆明知未經許可，不得持有具殺傷力之手槍、子彈，竟
    因真實名籍不詳綽號「阿彬」之成年男子與高國隆有糾紛，
    即與「阿彬」基於持有槍彈及恐嚇之犯意聯絡，以新台幣（
    下同）8萬元之代價，接受「阿彬」持槍射擊高國隆自小客
    車之委託，再於民國111年1月間某日，在基隆市七堵區百六
    街，收受「阿彬」交付如附表所示具殺傷力之制式手槍1枝
    、非制式子彈7顆後，置於其位在基隆市中正區立德路24號3
    樓之1居所而與「阿彬」共同非法持有之；復於111年1月24
    日16時15分許，持上開槍彈，依「阿彬」指示至新北市○○區
    ○○路○段00號停車場地下2樓，確認無人在車內後，即朝停放
    於17號車位、高國隆所有車牌號碼000-0000號自小客車開槍
    擊發2次（即附表編號4部分），以此加害生命、身體、財產
    之事恐嚇高國隆，致生危害於安全，並導致該車右後照鏡、
    右前車門、右前車窗毀損（未據告訴）。
二、林許隆開槍射擊後，即搭乘計程車至基隆七堵山區欲變裝，
    然因遍尋不著事先藏放之衣物，又無法再順利招呼計程車搭
    載，乃聯絡不知情之譚火凰開車前來，將其載至「阿彬」住
    處對面，林許隆與譚火凰下車後，由「阿彬」依先前約定將
    8萬元報酬放置於譚火凰自小客車後座腳踏板上，再由林許
    隆趁譚火凰不注意之際，將該筆款項置於手提袋內而收取之
    。嗣於同年2月9日，經警持搜索票至林許隆前述居所執行搜
    索，扣得「阿彬」尚未取回之附表編號1至3所示手槍1枝及
    子彈5顆，而查悉上情。
三、案經新北市政府警察局三重分局報請臺灣新北地方檢察署檢
    察官偵查起訴。
　　理    由
一、按被告以外之人於審判外之陳述，雖不符前4條之規定，而
    經當事人於審判程序同意作為證據，法院審酌該言詞陳述或
    書面陳述作成時之情況，認為適當者，亦得為證據，刑事訴
    訟法第159條之5定有明文；其立法理由在於傳聞證據未經當
    事人之反對詰問予以核實，乃排斥其證據能力。惟當事人如
    放棄對原供述人之反對詰問權，於審判程序表示同意該等傳
    聞證據可作為證據，此時，法院除認該傳聞證據欠缺適當性
    外，自可承認其證據能力。經查，關於本案所引屬於審判外
    陳述之傳聞證據，檢察官、被告林許隆及其辯護人均同意作
    為證據，且經本院審酌該證據作成情況均無不適當之情形，
    是依上開規定，認得作為本案證據。
二、上開事實業據被告坦承不諱，核與證人即被害人高國隆、證
    人譚火凰於警詢之證述均大致相符，並有自願受搜索同意書
    、新北市政府警察局三重分局搜索扣押筆錄、扣押物品目錄
    表各1份、現場及扣案槍彈照片2張在卷可稽（見偵卷第45、
    51至55、63頁）；又附表編號1所示槍枝1枝、編號2、3所示
    之子彈共5顆、編號4所示彈頭2顆，經鑑驗結果，分別為制
    式手槍、非制式子彈、附表編號1手槍本案射擊後所餘等情
    ，詳見附表編號1至4「備註」欄所示，並有附表編號1、2之
    物扣案可證。綜上所述，可見被告之自白係與事實相符，堪
    予採信。從而，本案事證明確，被告犯行堪予認定，應依法
    論科。
三、核被告所為，係違反槍砲彈藥刀械管制條例第7條第4項之未
    經許可持有制式手槍罪（起訴書誤載為「可發射子彈具有殺
    傷力之改造槍枝罪」）、同條例第12條第4項之持有子彈罪
    、刑法第305條之恐嚇危害安全罪。被告與名籍不詳綽號「
    阿彬」之成年男子間就上揭犯行，有犯意聯絡及行為分擔，
    為共同正犯；又被告係應允「阿彬」請託，始收受「阿彬」
    交付手槍1枝、子彈7顆，持以開槍射擊高國隆自小客車以恐
    嚇之等情，業如前述，足見被告本案犯行係基於一恐嚇之目
    的所為，又以一持有行為，同時持有前述槍彈以恐嚇，觸犯
    構成要件不同之罪名，為想像競合犯，應從一重之未經許可
    持有制式手槍罪處斷。檢察官雖未就被告恐嚇危害安全之犯
    行起訴，惟此部分與前開起訴部分有想像競合犯之裁判上一
    罪關係，應為起訴效力所及，本院基於裁判不可分之原則，
    自得併予審理。
四、刑之加重減輕：　　
　㈠被告前雖因妨害公務案件經台灣基隆地方法院以105年度基簡
    字第2006號判處有期徒刑4月確定，於106年7月12日易科罰
    金執行完畢，有臺灣高等法院被告前案紀錄表在卷可按；然
    檢察官並未就被告本案是否構成累犯並依法加重其刑等事項
    具體指出證明方法，是參酌最高法院110年度台上大字第566
    0號裁定意旨，本院即無庸依職權調查並為相關之認定，併
    予敘明。
　㈡按槍砲彈藥刀械管制條例第18條第4項規定：「犯本條例之罪
    ，於偵查或審判中自白，並供述全部槍砲、彈藥、刀械之來
    源及去向，因而查獲或因而防止重大危害治安事件之發生者
    ，減輕或免除其刑。拒絕供述或供述不實者，得加重其刑至
    三分之一。」，其立法本意，自指如據第7條至第12條犯罪
    者之自白，進而查獲該槍砲、彈藥、刀械之來源供給者及所
    持有之槍砲、彈藥、刀械去向，或因而防止該重大危害治安
    事件之發生時，既能及早破獲相關之犯罪集團，並免該槍、
    彈及刀械續遭持為犯罪所用，足以消彌犯罪於未然，即有減
    輕或免除其刑，以鼓勵自新之必要。故如犯第7條至第12條
    之罪後，雖於偵查或審判中自白，惟並未因而查獲該槍砲、
    彈藥刀械之來源，自與本規定應予減輕或免除其刑之要件不
    合。查被告雖謂其所持之本案槍彈乃案外人蔡源彬交付，供
    射擊高國隆自小客車以恐嚇之所用，而謂蔡源彬始為該槍彈
    之所有人及來源云云；然被告及其辯護人於本院準備程序時
    分別稱：譚火凰應該不敢講出案發當天有載我去蔡源彬家的
    事等語，及稱：被告擔心作證指證蔡源彬將受報復，須待日
    後經傳喚作證時始能決定是否指證之等語（見本院卷第66頁
    ），故未聲請調查任何相關證據；而新北市政府警察局三重
    分局亦回覆稱「製發通知書於111年4月6日通知蔡源彬到案
    說明未到案，目前持續偵辦中」等語，此有該局職務報告在
    卷可憑（見本院卷第125頁）。以上可見被告雖於偵查及審
    理中均自白本案持有槍彈犯行，惟依上開說明，並無從證明
    蔡源彬為本案槍彈之來源，且本案係查獲被告持有槍彈在先
    ，亦無因被告之自白而查獲或防止重大危害治安事件發生可
    言，自與槍砲彈藥刀械管制條例第18條第4項前段規定之「
    因而查獲」情形亦有別，即無從依被告及其辯護人主張減輕
    其刑，併與敘明。
　㈢按犯罪之情狀顯可憫恕，認科以最低度刑仍嫌過重者，得酌
    量減輕其刑，刑法第59條定有明文。查被告係為圖獲得8萬
    元報酬而應允恐嚇高國隆，乃收受「阿彬」交付之槍彈而朝
    高國隆自小客車射擊2發等情，業如前述；被告持有本案槍
    彈以恐嚇雖屬違法並嚴重違反社會治安之行為，然被告供稱
    ：我只是幫「阿彬」對高國隆車子開槍以恐嚇他，我有查看
    確定車子裡面沒有人才開槍；「阿彬」跟我說開完槍槍彈先
    放在我這邊等語（見偵卷第21頁、本院卷第65頁），核與被
    害人高國隆所證：係事後要開車門放置物品時，始發現有彈
    孔乃報警等情相符（見偵卷第33頁），衡情被告持有槍彈僅
    為對車輛開槍而已，又隨時準備返還予「阿彬」，與一般
　　長期擁槍自重，或欲以之遂行販毒、殺人等重罪之情節有異
    ，參以被告持有時間短暫、所生危害尚非重大，且被害人高
    國隆亦表達不予追究之意（見本院卷第51頁），惟所觸犯係
    法定本刑5年以上有期徒刑之重罪，誠屬情輕法重，倘依上
    開法定刑論處，不免過苛，在客觀上足以引起一般人同情，
    情節尚堪憫恕，爰依刑法第59條之規定，就被告所犯之罪予
    以酌量減輕其刑。　
五、爰審酌槍枝、彈藥之非法持有，危害人身安全及社會秩序至
    鉅，而為法律所嚴禁，並經各類媒體廣為宣導週知，被告應
    無不知之理，猶無視於政府嚴格管制槍彈之政策，竟為獲取
    報酬，而持以恐嚇被害人高國隆，對被害人生命、身體、財
    產安全構成威脅，並影響社會治安；惟念被告犯後坦承犯行
    ，勇於面對錯誤，節省司法資源，並有悔悟之表現，態度堪
    稱良好，且僅持之射擊高國隆自小客車，情節較為輕微，復
    未經被害人追究，業如前述，並考量被告持有時間短暫即遭
    查獲，危害較輕，復斟酌被告之素行、工作情形、家庭狀況
    、智識程度、犯罪之手段等一切情狀，量處如主文所示之刑
    ，並就罰金部分諭知易服勞役之折算標準，以資懲儆。　
六、沒收部分：
　㈠扣案如附表編號1、2之制式手槍、非制式子彈（詳見該附表
    編號「備註」欄所示），為槍砲彈藥刀械管制條例第4條第1
    項第1款、第2款所列之槍砲、彈藥，乃未經許可不得持有之
    違禁物，應依刑法第38條第1項規定宣告沒收。至於附表編
    號3即扣案子彈中業經試射之子彈2顆、附表編號4被告射擊
    後所餘之彈頭2顆，因擊發完畢，已失去其效能而非屬違禁
    物，所留彈頭、彈殼亦已不具子彈之完整結構，故無庸併予
    宣告沒收，附此敘明。
　㈡未扣案之開槍恐嚇高國隆報酬8萬元，係被告因本案犯罪所得
    之物，如宣告沒收或追徵，亦無過苛情事，即應依刑法第38
    條之1第1項規定宣告沒收，並依刑法第38條之1第3項規定宣
    告於全部或一部不能沒收或不宜執行沒收時，追徵其價額。
　㈢至於扣案其餘被告所有之行動電話1支、安非他命2袋、海洛
    因7袋等物，則無證據足認與被告本案犯行有關，爰均不予
    宣告沒收。
據上論斷，應依刑事訴訟法第299第1項前段，判決如主文。
本案經檢察官葉育宏偵查起訴，由檢察官許慈儀到庭執行公訴。
中　　華　　民　　國　　111 　年　　5 　　月　　31　　日
                  刑事第二庭　審判長法　官　許必奇
                                    法　官　劉芳菁
                                    法　官　洪珮婷
上列正本證明與原本無異。
如不服本判決，應於送達後20日內敘明上訴理由，向本院提出上
訴狀，上訴於本院第二審合議庭 (應附繕本) 。其未敘述上訴理
由者，應於上訴期間屆滿後20日內向本院補提理由書「切勿逕送
上級法院」。
                                    書記官  陳品伃
中　　華　　民　　國　　111 　年　　6 　　月　　7 　　日
附表：
編號 名      稱 數量 備                註   1 德國SIGSAUER廠P228型制式手槍（槍枝管制編號0000000000號） 1枝 係口徑9×19mm制式手槍，為德國SIGSAUER廠P228型，槍號為B235313，槍管內具6條右旋來復線，擊發功能正常，可供擊發同口徑制式子彈使用，認具殺傷力（有偵卷第139至142頁之內政部警政署刑事警察局111年3月21日刑鑑字第1110019029號鑑定書暨所附槍枝照片可按）。   2 非制式子彈 3顆 送鑑子彈5顆，認均係非制式子彈，由口徑9mm制式空包彈組合直徑約8.9mm金屬彈頭而成，採樣2顆試射，均可擊發，認具殺傷力（有上述鑑定書暨所附子彈照片可按）。   3 非制式子彈 （試射而滅失） 2顆    4 非制式子彈 （被告射擊後僅留存彈頭2顆） 2顆 送鑑彈頭1顆，認係直徑約8.9mm之非制式金屬彈頭，其上具刮擦痕；另送鑑彈頭1顆，認係直徑約8.8mm之非制式金屬彈頭，其上具刮擦痕（有偵卷第145、146頁之內政部警政署刑事警察局111年3月17日刑鑑字第1110019071號鑑定書暨所附子彈照片2張可按）；又與附表編號3之試射彈頭比對結果，其彈頭刮擦痕特徵紋痕相吻合，認均係由附表編號1槍枝所擊發（有附表編號1鑑定書可按）。 
附錄論罪科刑法條全文：
槍砲彈藥刀械管制條例第7條第4項
未經許可，持有、寄藏或意圖販賣而陳列第1項所列槍砲、彈藥
者，處5年以上有期徒刑，併科新臺幣1千萬元以下罰金。
槍砲彈藥刀械管制條例第12條第4項
未經許可，持有、寄藏或意圖販賣而陳列子彈者，處5年以下有
期徒刑，併科新台幣300萬元以下罰金。
中華民國刑法第305條
以加害生命、身體、自由、名譽、財產之事恐嚇他人，致生危害
於安全者，處2年以下有期徒刑、拘役或9千元以下罰金。